臺灣高等法院臺中分院刑事判決
111年度上訴字第2285號
上  訴  人  臺灣苗栗地方檢察署檢察官
被      告  江佳曄
選任辯護人  李亞璇律師（法扶律師）                  
被      告  徐嘉祥
選任辯護人  邢建緯律師
            黃煦詮律師（已解除委任）              
上列上訴人因被告等違反毒品危害防制條例案件，不服臺灣苗栗
地方法院110年度訴字第377號中華民國111年8月2日第一審判決
（起訴案號：臺灣苗栗地方檢察署110年度偵字第4594、5095、5
211號），提起上訴，本院判決如下：
    主      文
上訴駁回。
    事實及理由
一、本院審理範圍
  ㈠按上訴得對於判決之一部為之。上訴得明示僅就判決之刑、
    沒收或保安處分一部為之。刑事訴訟法第348條第1項、第3
    項分別定有明文。查本案檢察官以被告甲○○、丙○○共犯販賣
    第二級毒品罪嫌提起公訴，經原審審理後，亦認被告二人共
    犯販賣第二級毒品未遂罪，均判處「有期徒刑壹年拾月。緩
    刑肆年，並應於本判決確定之日起陸個月內，向公庫支付新
    臺幣拾貳萬元，另應接受法治教育課程貳場次，緩刑期間付
    保護管束。」。檢察官不服提起上訴，被告二人並未上訴。
    觀諸檢察官之上訴理由，係針對原判決對於被告二人為緩刑
    諭知之量刑部分提起上訴（見本院卷第13至15頁），且據蒞
    庭公訴檢察官於本院審理時亦陳明僅就原審緩刑之量刑部分
    上訴等語（見本院卷第126頁），是依上開法律規定，本件
    檢察官上訴效力及範圍自不及於原審所認定之犯罪事實及所
    犯法條（罪名），本院之審理範圍僅為原判決關於量刑部分
    。
  ㈡關於被告二人本案犯罪事實及所犯法條（罪名）部分，均非
    本院審理範圍，惟本案既屬有罪判決，依法有其應記載事項
    ，且量刑係以原判決所認定之犯罪事實及論罪等為據，故就
    本案犯罪事實及所犯法條（罪名）部分之記載，除證據部分
    補充被告二人於本院審理時之自白（見本院卷第134至137頁
    ）外，其餘均引用第一審判決書所記載之事實、證據及理由
    （如附件）。　
二、檢察官上訴意旨略以：本件被告二人擬以新臺幣（下同）20
    萬元之價格，販賣大麻11包（總毛重115.09公克，驗前總淨
    重99.24公克，驗餘總淨重99.15公克）與喬裝買家之員警，
    若交易完成，可從中賺取約新臺幣（下同）11萬元之價差等
    事實為原審所認定，足認被告二人販賣大麻之數量非少，賺
    取差價更是暴利，且衡酌被告二人年紀輕輕，四肢健全，不
    思正當工作，販賣毒品毒害他人，實難認「本件犯行之行為
    責任，在同類型事案中，應屬中度並略為向下修正之範疇。
    」；又被告二人所犯係毒品危害防制條例第4條第2項之販賣
    第二級毒品罪，縱依刑法第25條第2項、毒品危害防制條例
    第17條第2項、17條第1項規定減輕其刑，仍屬最輕本刑1年
    以上有期徒刑之罪，且被告二人無視我國政府禁絕毒害之堅
    定立場，僅圖一己私利，知悉毒品具有成癮性、濫用性，對
    社會深具危害，仍欲販賣第二級毒品大麻予他人，將造成毒
    品之流通及助長泛濫，並戕害國民身心健康，已嚴重影響社
    會治安及國家利益，若非員警積極查緝，相關毒品或已流入
    市面發生無法彌補的危害，原審疏未慮此，逕對被告二人為
    緩刑之宣告，且未符合法院加強緩刑宣告實施要點第7點不
    宜宣告緩刑之規定，已難謂允洽。是請求撤銷原判決，另為
    適法之判決，以昭審慎，以明平允。
三、上訴駁回之說明
　㈠按刑事審判旨在實現刑罰權之分配的正義，故法院對有罪被
    告之科刑，應符合罪刑相當之原則，使輕重得宜，罰當其罪
    ，以契合社會之法律感情，此所以刑法第57條明定科刑時應
    審酌一切情狀，尤應注意該條所列10款事項以為科刑輕重之
    標準，俾使法院就個案之量刑，能斟酌至當。而量刑輕重係
    屬事實審法院得依職權自由裁量之事項，苟已斟酌刑法第57
    條各款所列情狀而未逾越法定刑度，不得遽指為違法（最高
    法院72年台上字第6696號判例參照）。查原審關於被告二人
    之科刑，已依刑法第57條各款所列情狀加以審酌，而於法定
    刑度之內，予以量定，客觀上並無明顯濫權或失之過重之情
    形，亦未違反比例原則，核無違法或不當。
　㈡再按行為經法院評價為不法的犯罪行為，且為刑罰科處的宣
    告後，究應否加以執行，乃刑罰如何實現的問題。依現代刑
    法的觀念，在刑罰制裁的實現上，宜採取多元而有彈性的因
    應方式，除經斟酌再三，認確無教化的可能，應予隔離之外
    ，對於有教化、改善可能者，其刑罰執行與否，則應視刑罰
    對於行為人的作用而定。倘認有以監禁或治療謀求改善的必
    要，固須依其應受威嚇與矯治的程度，而分別施以不同的改
    善措施（入監服刑或在矯治機關接受治療）；反之，如認行
    為人對於社會規範的認知並無重大偏離，行為控制能力亦無
    異常，僅因偶發、初犯或過失等犯罪，刑罰對其效用不大，
    祇須為刑罰宣示的警示作用，即為已足，此時即非不得緩其
    刑的執行，並藉違反緩刑規定將入監執行的心理強制作用，
    謀求行為人自發性的改善更新。而行為人是否有改善的可能
    性或執行的必要性，固係由法院為綜合的審酌考量，並就審
    酌考量所得而為預測性的判斷，但當有客觀情狀顯示預測有
    誤時，亦非全無補救之道，法院仍得在一定之條件下，撤銷
    緩刑（刑法第75條、第75條之1參照），使行為人執行其應
    執行之刑，以符正義。由是觀之，法院是否宣告緩刑（含緩
    刑期間長短、有無附加負擔或條件，及緩刑期內是否付保護
    管束），有其自由裁量的職權，基於尊重法院裁量的專屬性
    ，對其裁量宜採取較低的審查密度，祇須行為人符合刑法第
    74條第1項所定的條件，法院即得宣告緩刑，與行為人犯罪
    態樣、情節是否重大，並無絕對必然的關聯性；倘事實審法
    院未有逾越法律所規定的範圍，或恣意濫用其權限，即不得
    任意指摘為違法（最高法院107年度台上字第3041號判決意
    旨參照）。查：
　　⑴原審對於被告二人所為緩刑之宣告，係審酌「①被告2人均
      未曾因故意犯罪受有期徒刑以上刑之宣告，考量其等均為
      初次犯罪，犯後始終坦承犯行，並積極配合警方查緝上手
      及共犯，足認頗具悔意，堪認被告2人本件犯行受上開刑
      之宣告，尚非不得緩其刑之執行，賦與被告2人在社會內
      更生之機會，並藉由緩刑宣告之心理強制作用，期待行為
      人自發性之改善更生，而防止其等再犯，是以本次犯行為
      限，認被告2人所受刑之宣告以暫不執行為適當，均依刑
      法第74條第1項第1款之規定，宣告緩刑4年。②又為使被告
      2人深切記取教訓，尊重法律規範秩序，強化法治觀念，
      避免再犯，認應以命被告2人履行一定條件負擔為適當，
      爰依刑法第74條第2項第4款、第8款之規定，命被告2人應
      於本判決確定之日起6個月內，各向公庫支付12萬元，另
      接受法治教育課程2場次，併依刑法第93條第1項第2款之
      規定，諭知於緩刑期間付保護管束，以期符合緩刑制度之
      目的。倘被告2人違反上開所定負擔且情節重大，足認原
      宣告之緩刑難收其預期效果，而有執行刑罰之必要者，得
      撤銷緩刑之宣告，併此敘明。」等語，足見原審所為緩刑
      之宣告，已敘明所憑之理由，並科予被告二人履行一定條
      件之負擔，尚難認有濫用自由裁量權限之情事。
　　⑵又被告二人所犯販賣第二級毒品罪，雖為最輕本刑1年以上
      有期徒刑之罪，固屬法院加強緩刑宣告實施要點第7點㈠所
      規範不宜宣告緩刑之情形，惟此係基於該等犯罪通常侵害
      個人或社會權益較大，然仍非不得依情節輕重、個案特殊
      情況予以衡量。而被告二人本案均係初犯，且犯本案前、
      後均無犯罪前案紀錄，有本院被告前案紀錄表在卷可稽（
      見本院卷第37至39頁）；又被告二人犯後均始終自白犯行
      ，並供出毒品來源，應已反躬自省，合於法院加強緩刑宣
      告實施要點第2點所列舉「初犯」、「自首或自白犯罪，
      且態度誠懇或因而查獲其他共犯或重要物證」之情形，參
      以被告二人年紀尚輕，現有正當工作，有在職證明書在卷
      可憑（見原審卷第99、215至217頁），日後仍有可為，倘
      令其等入監服刑，恐未收教化之效，先受與社會隔絕之害
      ，甚而自暴自棄，有違刑罰再社會化之目的，基於社會人
      力資源之有效運用，避免機構性處遇之不良副作用，對於
      被告二人所宣告之刑，非無再觀後效之餘地，故原審對被
      告二人為附條件緩刑之宣告，自難指為不當，是檢察官以
      上揭情詞提起本件上訴，並無理由。
四、綜上所述，檢察官提起本件上訴，指摘原判決對被告二人為
    緩刑宣告之量刑為不當，並無理由，應予駁回。　　　　
據上論斷，應依刑事訴訟法第373條、第368條，判決如主文。
本案經檢察官楊岳都提起公訴，檢察官蕭慶賢提起上訴，檢察官
乙○○到庭執行職務。
中　　華　　民　　國　　111 　年　　11　　月　　29　　日
            刑事第七庭   審判長法　官  梁  堯  銘
                               法　官  王  鏗  普
                               法　官  羅  國  鴻
以上正本證明與原本無異。
如不服本判決應於收受送達後20日內向本院提出上訴書狀，其未
敘述上訴理由者，並得於提起上訴後20日內向本院補提理由書狀
（均須按他造當事人之人數附繕本）「切勿逕送上級法院」。因
疫情而遲誤不變期間，得向法院聲請回復原狀。  
                               書記官  吳  姁  穗 
　　　　　　　　　　　　　　　 
中　　華　　民　　國　　111 　年　　11　　月　　29　　日
【附件】
臺灣苗栗地方法院刑事判決
110年度訴字第377號
公　訴　人　臺灣苗栗地方檢察署檢察官
被　　　告　甲○○　男　(民國00年0月00日生)
　　　　　　　　　　身分證統一編號：Z000000000號
　　　　　　　　　　住臺中市○區○○路0段000號
　　　　　　　　　　居臺中市○區○○路000○0號5樓之6
選任辯護人　周復興律師
被　　　告　丙○○　男　(民國00年0月00日生)
　　　　　　　　　　身分證統一編號：Z000000000號
　　　　　　　　　　住臺中市○○區○○路000巷00號3樓
選任辯護人　邢建緯律師
上列被告因違反毒品危害防制條例案件，經檢察官提起公訴（11
0年度偵字第4594、5095、5211號），本院判決如下：
    主  文
甲○○共同販賣第二級毒品未遂，處有期徒刑壹年拾月。緩刑肆年
，並應於本判決確定之日起陸個月內，向公庫支付新臺幣拾貳萬
元，另應接受法治教育課程貳場次，緩刑期間付保護管束。
扣案如附表編號1至2所示之物均沒收銷燬之。扣案如附表編號3
至4所示之物均沒收。
丙○○共同販賣第二級毒品未遂，處有期徒刑壹年拾月。緩刑肆年
，並應於本判決確定之日起陸個月內，向公庫支付新臺幣拾貳萬
元，另應接受法治教育課程貳場次，緩刑期間付保護管束。
扣案如附表編號1至2所示之物均沒收銷燬之。未扣案如附表編號
5所示之物沒收，於全部或一部不能沒收或不宜執行沒收時，追
徵其價額。
    犯罪事實
一、甲○○、丙○○均知悉大麻為毒品危害防制條例第2條第2項第2
    款所列之第二級毒品，依法不得販賣、持有，仍共同基於販
    賣第二級毒品大麻以營利之犯意聯絡，由甲○○於民國110年7
    月23日凌晨0時8分許前之某時，以其所持用如附表編號3所
    示之行動電話連結網際網路，在社群網站Facebook公開社團
    「偏門收入、工作」內，以用戶名稱「林芯兒」之身分，刊
    登「賣（玫瑰emoji）」、「需要花的私我，剩下不多，有
    疑慮問題太多的勿擾」之訊息，以暗示販賣毒品。嗣經苗栗
    縣警察局刑事警察大隊偵二隊及科技犯罪偵查隊員警執行網
    路巡邏勤務，於110年7月23日凌晨0時8分許發現上開訊息，
    遂利用Facebook、通訊軟體Telegram與甲○○取得聯繫，甲○○
    即以Telegram與丙○○（顯示名稱「歪歪 機雞」；使用者名
    稱：@hsu00000000）聯絡，並由丙○○於110年7月25日晚間11
    時35分許，在臺中市○○區○○路000號悅河精品旅館607號房車
    庫內，以新臺幣（下同）9萬元之價格（由丙○○、甲○○各出
    資8萬元、1萬元），向李玠融購入第二級毒品大麻約100公
    克，復以其所持用如附表編號5所示之行動電話連結網際網
    路，以Telegram與甲○○聯絡，於翌（26）日凌晨1時45分許
    ，在上開車庫內，將上開大麻1包交由甲○○另行分裝為11包
    、大麻種子1包，又由甲○○於110年7月27日凌晨0時13分許，
    以Telegram顯示名稱「黃 師虎」（使用者名稱：@dz9453）
    與喬裝買家之員警聯絡，並約定毒品交易之時間、地點及交
    易方式。嗣甲○○乃於110年7月28日下午1時54分許，由不知
    情之賴○○駕駛車牌號碼000-0000號自用小客車搭載甲○○，依
    約前往苗栗縣○○鄉○○村00鄰○○00○0號前，擬以20萬元之價格
    ，販賣上開大麻11包（總毛重115.09公克，驗前總淨重99.2
    4公克，驗餘總淨重99.15公克）與喬裝買家之員警，而於甲
    ○○下車準備與員警交易上開毒品之際，隨即經員警表明身分
    當場逮捕而未遂，並扣得如附表編號1至3所示等物品。
二、案經苗栗縣警察局移送暨苗栗縣警察局通霄分局報告臺灣苗
    栗地方檢察署檢察官偵查起訴。
    理  由
一、證據能力
　　本判決以下所引用被告以外之人於審判外之陳述，檢察官、
    被告甲○○、丙○○及其等辯護人於本院準備程序中均表示同意
    作為證據（本院卷第92頁），且迄至言論辯論終結前均未聲
    明異議，本院審酌上開證據資料作成時之情況，認為以之作
    為證據應屬適當，依刑事訴訟法第159條之5之規定，認均有
    證據能力。
二、認定犯罪事實所憑之證據及理由
　㈠證據標目
　‧被告甲○○於本院訊問、準備程序及審理中之自白（本院卷第1
    8至20、89至90、208至211頁）
　‧被告丙○○於本院準備程序及審理中之自白（本院卷第89至90
    、208至211頁）
　‧被告甲○○之警詢、偵訊、本院訊問筆錄（偵4594警卷第8至23
    頁，偵4594卷第31至36頁，本院聲羈卷第16至17頁）
　‧被告丙○○之警詢、偵訊筆錄（偵5211警卷第13至43頁，偵509
    5卷第11至16頁）
　‧證人賴○○之警詢、偵訊筆錄（偵4594警卷第180至189頁，偵4
    594卷第25至26頁）
　‧偵查佐偵查報告暨其附件、警員職務報告（他卷第11至22、2
    7頁）
　‧指認犯罪嫌疑人紀錄表：甲○○指認丙○○（偵4594警卷第103至
    106頁）
　‧指認犯罪嫌疑人紀錄表：丙○○指認甲○○、李玠融（偵5211警
    卷第45至61頁）
　‧苗栗縣警察局搜索扣押筆錄、扣押物品目錄表（偵4594警卷
    第111至117頁）
　‧苗栗縣警察局通霄分局搜索扣押筆錄、扣押物品目錄表（偵5
    211警卷第105至111頁）
　‧苗栗縣警察局查獲涉嫌毒品危害防制條例毒品初步鑑驗報告
    單（偵4594警卷第121頁）
　‧法務部調查局濫用藥物實驗室110年8月16日調科壹字第11023
    008220號鑑定書（偵4594卷第77頁）
　‧衛生福利部草屯療養院110年8月19日草療鑑字第1100800070
    號鑑驗書（偵4594卷第93頁）
　‧本院110年度聲搜字第344號搜索票影本（偵5211警卷第103頁
    ）
　‧車輛詳細資料報表（偵4594警卷第151頁，偵5211警卷第227
    至229頁）
　‧通聯調閱查詢單（偵5211警卷第225頁）
　‧數位證物勘察採證同意書、自願受搜索同意書（偵4594警卷
    第145、269頁，偵5211警卷第217頁）
　‧被告甲○○行動電話Telegram對話紀錄、帳號資料翻拍照片（
    偵4594警卷第25至33、57至101頁）
　‧Facebook公開社團留言翻拍照片、對話紀錄擷圖、Telegram
    對話紀錄擷圖（偵4594警卷第35至45頁）
　‧證人賴○○LINE對話紀錄翻拍照片（偵4594警卷第47至49頁）
　‧扣案物及初步鑑驗照片、查獲照片（偵4594警卷第123至135
    、153至159頁，偵4594卷第55至69頁，偵5211警卷第115、1
    29至131頁）
　‧台中綜活儲存款明細、逢甲綜活儲存款-薪轉明細翻拍照片（
    偵4594警卷第55頁，偵5211警卷第63頁）
　‧車庫監視器錄影畫面擷圖（偵5211警卷第133至149頁）
　‧扣案如附表編號1至3所示之物
　㈡本件犯罪事實，業據被告2人均坦承不諱，並有前揭各項證據
    資料及扣案物可資佐證，足認被告2人任意性自白與事實相
    符，應堪採信。
　㈢被告2人與喬裝買家之員警均非至親，亦無特殊情誼或其他利
    害關係，苟無利可圖，應無甘冒被查緝訴追重刑之風險，而
    平白無端從事毒品交易之理，又被告2人於警詢、偵訊、本
    院訊問時供稱：伊等共同出資，以9萬元向「轉轉」購買大
    麻100公克，以20萬元賣給員警；若交易完成，可從中賺取
    約11萬元之價差等語（偵4594警卷第16頁，偵5211警卷第29
    至31頁，偵5095卷第13、15頁，本院卷第19頁），堪認被告
    2人共同販賣如附表編號1所示之第二級毒品大麻11包與喬裝
    買家之員警時，主觀上具有營利之意圖，至為灼然。
　㈣綜上所述，本件事證已臻明確，被告2人犯行洵堪認定，均應
    依法論科。
三、法令之適用
　㈠罪名及處罰條文
　⒈大麻為毒品危害防制條例第2條第2項第2款所列之第二級毒品
    ，依法不得販賣、持有。
　⒉被告2人與喬裝買家之員警交易上開大麻11包，均係基於共同
    販賣第二級毒品大麻以營利之犯意聯絡，並與員警約定毒品
    交易之時間、地點及交易方式，已著手販賣毒品行為之實行
    ，且甲○○於前揭時、地，依約攜帶上開大麻11包前往交付，
    然因喬裝買家之員警為辦案而佯稱購買，自始即無實際買受
    毒品之真意，被告2人與喬裝買家之員警形式上雖已有毒品
    交易之意思表示合致，事實上仍不能真正完成販賣毒品之行
    為，僅能論以販賣未遂。
　⒊是核被告甲○○、丙○○所為，均係犯毒品危害防制條例第4條第
    6項、第2項之販賣第二級毒品未遂罪。
　⒋被告2人於著手販賣前意圖販賣而持有第二級毒品之低度行為
    ，為其著手販賣第二級毒品之高度行為所吸收，不另論罪。
　㈡共同正犯
　　被告2人共同實行本件犯行，應各論以刑法第28條之共同正
    犯。
　㈢法律上之減輕
　⒈未遂減輕
　　被告2人雖已著手於販賣行為之實行，惟因購毒者自始無實
    際買受之真意而不遂，均為未遂犯，爰依刑法第25條第2項
    之規定，按既遂犯之刑減輕之。
　⒉毒品危害防制條例第17條第2項
　　被告2人就本件犯行，於警詢、偵訊、本院訊問、準備程序
    及審理中均自白，均應依毒品危害防制條例第17條第2項之
    規定，減輕其刑。
　⒊毒品危害防制條例第17條第1項
　⑴被告甲○○
　　被告甲○○於警詢、偵訊中均供出其毒品來源而稱：大麻是要
    販賣使用，係伊與丙○○所有；是伊與丙○○共同出資，由丙○○
    向綽號「轉轉」之人所購買的等語（偵4594警卷第15至17頁
    ，偵4594卷第32至36頁），並經檢警機關因被告甲○○供出毒
    品來源而循線查獲共同正犯丙○○，有前揭警員職務報告、本
    院110年度聲搜字第344號搜索票影本、臺灣苗栗地方檢察署
    檢察官拘票、偵辦犯嫌李玠融涉嫌違反毒品危害防制條例偵
    查報告、查獲照片在卷可佐（他卷第27頁，偵5211警卷第10
    3、117至121、129至131頁，本院卷第61至63頁），足認被
    告甲○○供出毒品來源，與嗣後調查或偵查犯罪之公務員對共
    同正犯丙○○發動調查或偵查並進而查獲之間，具有先後且相
    當之因果關係，自得適用毒品危害防制條例第17條第1項規
    定，減輕其刑（最高法院98年度台上字第6331號判決意旨參
    照）。
　⑵被告丙○○
　　被告丙○○於警詢、偵訊中均供出其毒品來源而稱：伊與「阿
    毛」（按即甲○○）合資向「轉轉」購買大麻；由伊詢問「轉
    轉」有無購買大麻的門路，並將價金匯款給「轉轉」，「轉
    轉」提供大麻給伊與「阿毛」等語（偵5211警卷第29至41頁
    ，偵5095卷第12至15頁），且經本院函詢檢警機關是否有因
    被告丙○○供出毒品來源而查獲上手或其他正犯或共犯一節，
    分別經臺中地方檢察署以111年3月8日中檢謀謙110偵38112
    字第1119023797號號函復以：本署110年度偵字第38112號被
    告李玠融涉嫌毒品危害防制條例案件，係因丙○○供出上手而
    查獲等語；苗栗縣警察局通霄分局則以111年3月2日霄警偵
    字第1110003468號函暨所附職務報告復以：本案經犯嫌丙○○
    之供述，並配合本分局偵查隊員警偵辦，順利查獲毒品來源
    （即李玠融）等語，有上開函文暨其附件、偵辦犯嫌李玠融
    涉嫌違反毒品危害防制條例偵查報告、偵查佐職務報告各1
    份附卷可參（本院卷第61至63、107、151至171、173、175
    頁），足認被告丙○○供出毒品來源，與嗣後調查或偵查犯罪
    之公務員對上手李玠融發動調查或偵查並進而查獲之間，具
    有先後且相當之因果關係，自得適用毒品危害防制條例第17
    條第1項規定，減輕其刑（最高法院98年度台上字第6331號
    判決意旨參照）。
　⒋被告2人就販賣第二級毒品未遂部分，均有上開刑之減輕事由
    ，依刑法第70條、第71條第2項、第66條之規定，應先各依
    刑法第25條第2項、毒品危害防制條例第17條第2項之規定，
    遞減其刑，再各依毒品危害防制條例第17條第1項之規定，
    遞予減輕其刑。
　㈣沒收
　⒈查獲毒品
　　扣案如附表編號1至2所示之物，經送鑑驗結果，確均含有第
    二級毒品大麻、四氫大麻酚成分等節（附表編號1至2「鑑定
    結果／說明」欄所示），有附表編號1至2「卷證頁數」欄所
    示鑑定書、鑑驗書在卷可查（附表編號1至2「卷證頁數」欄
    所示卷頁），堪認上開扣案物品確係毒品危害防制條例第2
    條第2項第2款所列之毒品，屬違禁物無訛，復據被告甲○○於
    本院訊問時供陳：上開與警員交易之大麻係透過丙○○向「轉
    轉」購買；上開扣案物從買來就是1整包，沒有分裝；伊單
    純從裡面將大麻種子挑出，並沒有特別的想法；伊用夾鏈袋
    將其中50克分裝成10包，每包5克等語明確（本院卷第19至2
    0頁），是上開扣案物品，不問屬於犯罪行為人與否，應依
    毒品危害防制條例第18條第1項前段之規定，於被告甲○○、
    丙○○罪刑項下即如主文第2項前段、第4項前段，均宣告沒收
    銷燬之；又分別用以盛裝上開毒品之包裝袋12只，以現行之
    鑑驗技術，因與其內殘留之毒品難以完全析離，且無完全析
    離之實益及必要，自應整體視為查獲之第二級毒品，一併沒
    收銷燬之。至因鑑驗耗用之毒品，既已滅失，自無庸宣告沒
    收。
　⒉犯罪工具
　⑴扣案如附表編號3至4所示之行動電話1支、電子磅秤1台，係
    被告甲○○持以從事販賣毒品犯行之聯絡工具，及販賣大麻分
    裝所用，係供被告甲○○本件犯行所用之物，業據被告甲○○供
    明在卷（本院卷第18、90、209頁），並有前揭證據資料可
    資佐證，不問屬於犯罪行為人與否，應依毒品危害防制條例
    第19條第1項，於被告甲○○罪刑項下即如主文第2項後段，宣
    告沒收。
　⑵未扣案如附表編號5所示之行動電話1支，係被告丙○○持以從
    事販賣毒品犯行之聯絡工具，係供被告丙○○犯本件犯行所用
    之物，業據被告丙○○供明在卷（本院卷第209至210頁），不
    問屬於犯罪行為人與否，應依毒品危害防制條例第19條第1
    項，於被告丙○○罪刑項下即如主文第4項後段，宣告沒收。
　⑶至扣案如附表編號6至7所示之物，業據被告2人於本院審理中
    供稱與本案無關等語甚明（本院卷第18至19、204、209至21
    0頁），依卷內事證，復無任何積極證據足資證明與本件犯
    行相關，爰均不予宣告沒收，附此敘明。
四、量刑理由
　㈠本件為被告2人共同販賣第二級毒品大麻未遂之案件。被告2
    人以供應毒品與喬裝買家之員警為目的，恣意販賣第二級毒
    品大麻藉以牟利，使毒品在社會上流通擴散，助長藥物濫用
    行為，對社會之危害性至鉅，其行為之惡質性不容輕視，所
    為殊值非難。考量被告2人犯罪動機均係為賺取價差利潤，
    固無特別應予斟酌之情事，惟參諸被告2人販賣對象僅1人，
    其等與販賣對象即喬裝買家之員警之關係性，所販賣之毒品
    種類為大麻，交易次數僅1次，交易金額為20萬元，販賣之
    數量及獲利金額尚非甚鉅，其販賣行為態樣因喬裝買家之員
    警自始即無實際買受毒品之真意而未遂，猶屬與個別購毒者
    交易毒品並從中賺取些許利潤，而與長期大量販售散布毒品
    之販毒集團不能等同視之等節，則本件犯行之行為責任，在
    同類型事案中，應屬中度並略為向下修正之範疇。
　㈡另考量被告2人均無販賣毒品或其他同種前科紀錄，復參以2
    人犯後均始終坦承犯行之態度，足見其等對於本件犯行相應
    之責任已有相當之體認，又斟酌共同被告在量刑上之衡平性
    ；被告甲○○自述所受教育程度為高職畢業，目前從事餐飲業
    ，月薪約3萬5,000元，與配偶、子女同住，尚須照顧配偶及
    1名未成年子女同住，並提出在職證明書2份附卷為佐（本院
    卷第215至217頁）；被告丙○○自述所受教育程度為大學肄業
    ，目前從事旅館業，月薪約3萬5,000元，與母親同住，尚須
    照顧母親，並提出在職證明書1份附卷為佐（本院卷第99頁
    ），爰以行為人之責任為基礎，並審酌上開各情等一切情狀
    ，分別量處如主文第1項、第3項所示之刑，並期被告2人深
    切記取教訓，切勿再犯。
　㈢緩刑宣告
　⒈被告2人均未曾因故意犯罪受有期徒刑以上刑之宣告，考量其
    等均為初次犯罪，犯後始終坦承犯行，並積極配合警方查緝
    上手及共犯，足認頗具悔意，堪認被告2人本件犯行受上開
    刑之宣告，尚非不得緩其刑之執行，賦與被告2人在社會內
    更生之機會，並藉由緩刑宣告之心理強制作用，期待行為人
    自發性之改善更生，而防止其等再犯，是以本次犯行為限，
    認被告2人所受刑之宣告以暫不執行為適當，均依刑法第74
    條第1項第1款之規定，宣告緩刑4年。
　⒉又為使被告2人深切記取教訓，尊重法律規範秩序，強化法治
    觀念，避免再犯，認應以命被告2人履行一定條件負擔為適
    當，爰依刑法第74條第2項第4款、第8款之規定，命被告2人
    應於本判決確定之日起6個月內，各向公庫支付12萬元，另
    接受法治教育課程2場次，併依刑法第93條第1項第2款之規
    定，諭知於緩刑期間付保護管束，以期符合緩刑制度之目的
    。倘被告2人違反上開所定負擔且情節重大，足認原宣告之
    緩刑難收其預期效果，而有執行刑罰之必要者，得撤銷緩刑
    之宣告，併此敘明。
　㈣不予酌量減輕之說明
　　本件被告2人所犯販賣第二級毒品未遂罪，其法定刑為無期
    徒刑或10年以上有期徒刑，得併科新臺幣1千5百萬元以下罰
    金，固屬甚重，然經依刑法第25條第2項、毒品危害防制條
    例第17條第2項規定遞減輕其刑後，本院認被告2人犯罪情節
    非屬特別輕微，兼衡其他一切與犯罪有關之情狀，難認其等
    犯罪有何特殊之原因與環境等，在客觀上顯然足以引起一般
    同情，而認縱予宣告法定最低度刑，仍嫌過重之情形，自無
    適用刑法第59條規定酌量減輕其刑之餘地。是被告2人之辯
    護人認本件應適用刑法第59條酌減其刑之主張，尚難遽採。
據上論斷，依刑事訴訟法第299條第1項前段，判決如主文。
本案經檢察官楊岳都提起公訴，檢察官蕭慶賢到庭執行職務。
中　　華　　民　　國　　111 　年　　8 　　月　　2 　　日
　　　　　　　　　刑事第一庭　審判長法　官　陳茂榮
　　　　　　　　　　　　　　　　　　法　官　柳章峰
　　　　　　　　　　　　　　　　　　法　官　高御庭
以上正本證明與原本無異。
如不服本判決應於收受送達後20日內向本院提出上訴書狀，並應
敘述具體理由；其未敘述上訴理由者，應於上訴期間屆滿後20日
內向本院補提理由書（均須按他造當事人之人數附繕本）「切勿
逕送上級法院」。告訴人或被害人如對於本判決不服者，應具備
理由請求檢察官上訴，其上訴期間之計算係以檢察官收受判決正
本之日期為準。
中　　華　　民　　國　　111 　年　　8 　　月　　2 　　日
　　　　　　　　　　　　　　　　　　書記官　林怡芳
附錄本案論罪科刑法條全文：
毒品危害防制條例第4條
製造、運輸、販賣第一級毒品者，處死刑或無期徒刑；處無期徒
刑者，得併科新臺幣3千萬元以下罰金。
製造、運輸、販賣第二級毒品者，處無期徒刑或10年以上有期徒
刑，得併科新臺幣1千5百萬元以下罰金。
製造、運輸、販賣第三級毒品者，處7年以上有期徒刑，得併科
新臺幣1千萬元以下罰金。
製造、運輸、販賣第四級毒品者，處5年以上12年以下有期徒刑
，得併科新臺幣5百萬元以下罰金。
製造、運輸、販賣專供製造或施用毒品之器具者，處1年以上7年
以下有期徒刑，得併科新臺幣1百50萬元以下罰金。
前五項之未遂犯罰之。
附表
編號 扣案物名稱 數量 鑑定結果／說明 卷證頁數 1 第二級毒品大麻 11包（含包裝袋11只） 送驗煙草檢品11包經檢驗均含第二級第24項毒品大麻成分，合計淨重99.24公克（驗餘淨重99.15公克，空包裝總重15.85公克）。 備考：本案獲案毒品表登載毛重114公克，拆封實際稱得毛重115.09公克。 法務部調查局濫用藥物實驗室110年8月16日調科壹字第11023008220號鑑定書（偵4594卷第77頁） 2 第二級毒品大麻種子 1包（含包裝袋1只） 檢品編號：B0000000（編號A-1） 檢品外觀：種子 送驗數量：0.2608公克（淨重） 驗餘數量：0.1286公克（淨重） 檢出結果：第二級毒品四氫大麻酚（Tetrahydrocannabinol、THC） 衛生福利部草屯療養院110年8月19日草療鑑字第1100800070號鑑驗書（偵4594卷第93頁） 3 Apple廠牌黑色iPhone XS行動電話 1支 IMEI：000000000000000，內含門號0000000000號SIM卡1張（被告甲○○所有）  4 電子磅秤 1台 被告甲○○所有  5 不詳廠牌行動電話 1支 被告丙○○所有  6 Apple廠牌黑色iPhone 7行動電話 1支 IMEI：000000000000000，內含門號0000000000號SIM卡1張（被告甲○○所有）  7 Apple廠牌黑色iPhone SE行動電話 1支 IMEI 1：000000000000000，IMEI 2：000000000000000，內含門號0000000000號SIM卡1張（被告丙○○所有）